【裁判字號】    99,訴,279
【裁判日期】    990723
【裁判案由】    偽造有價證券等
【裁判全文】
臺灣臺中地方法院刑事判決               99年度訴字第279號
公  訴  人  臺灣臺中地方法院檢察署檢察官
被      告  丙○○
指定辯護人  本院公設辯護人  丁○○
被      告  甲○○
選任辯護人  郭隆偉律師
上列被告等因偽造有價證券等案件，經檢察官提起公訴（98年度
偵字第24085號），本院判決如下：
    主    文
丙○○犯如附表一所示之罪，各處如附表一所示之刑（含主刑及
從刑）。應執行有期徒刑壹年捌月，緩刑參年。附表三所示偽造
之支票均沒收。
甲○○犯如附表二所示之罪，各處如附表二所示之刑（含主刑及
從刑）。應執行有期徒刑貳年，附表三所示偽造之支票均沒收。
被訴竊盜部分無罪。
    犯罪事實
一、丙○○與甲○○原係男女朋友之關係，甲○○因生意上急需
    支票周轉，得悉丙○○曾向其胞妹戊○○借用戊○○向國泰
    世華商業銀行豐北分行所申請帳號000000000000號帳戶之支
    票使用，因而向丙○○表示欲借用戊○○前開帳戶支票周轉
    ，詎丙○○未經戊○○同意，即擅自竊取戊○○所申請如附
    表三所示之支票（丙○○所涉親屬間竊盜部分，業據戊○○
    撤回告訴，經臺灣臺中地方法院檢察署檢察官於民國98年12
    月14日以98年度偵字第24085號不起訴處分確定），甲○○
    明知丙○○並未取得戊○○之授權或同意，竟與丙○○共同
    基於意圖供行使之用而偽造有價證券之犯意聯絡，而為下列
    偽造有價證券之犯行：
(一)、於97年1月底、2月初某日，丙○○竊取原放置在臺中市西屯
    區美滿東三巷6弄20號住處，其母親陳芊卉房間內，戊○○
    前揭帳戶支票號碼54372號支票1張（即如附表三編號1所示
    支票），再依甲○○所指示之發票日期、金額填載，冒以戊○○之名義，在如附表三編號1所示之支票發票人欄內，盜
    用原放在該住處客廳抽屜內戊○○之印鑑章，而偽造如附表
    三編號1所示支票1張。丙○○依甲○○指示完成發票行為後
    ，即將該支票交予甲○○。甲○○於97年2月間某日，在臺
    中縣烏日鄉○○路611號3樓，持該支票向乙○○調借現金新
    臺幣（下同）100萬元週轉而行使之。
(二)、於97年2月底某日，丙○○以前揭方式竊取戊○○上開帳戶
    支票號碼64701號支票1張（即如附表三編號2所示支票），
    依甲○○所指示之發票日期、金額填載，冒以戊○○之名義
    ，在如附表三編號2所示之支票發票人欄內，盜用原放在該
    住處客廳抽屜內戊○○之印章，而偽造如附表三編號2所示
    支票1張。丙○○依甲○○指示完成發票行為後，將該支票
    交予甲○○。甲○○於97年2月底某日，在臺中縣烏日鄉○○路611號3樓，持該支票向乙○○調借現金100萬元週轉而
    行使之。
(三)、於97年3月間某日，丙○○復以上揭方式竊取戊○○前開帳
    戶支票號碼64702至64708號支票7張（即如附表三編號3至9
    所示支票），依甲○○指示之發票日期、金額填載，冒以戊○○之名義，在如附表三編號3至9所示之支票發票人欄內，
    盜用原放在該住處客廳抽屜內戊○○之印章，而接續偽造如
    附表三編號3至9所示支票7張。丙○○依甲○○指示完成發
    票行為後，即將該等支票交予甲○○。甲○○於附表三編號
    3至9所示之時間、地點，交付該等支票予乙○○等人而行使
    之。
(四)、於97年6月5日至97年6月15日間某日，丙○○發現戊○○上
    揭支票帳戶內尚餘現金30萬元而告知甲○○，甲○○即指示
    丙○○領出該筆款項。丙○○以上開方式竊取戊○○前揭帳
    戶支票號碼64712號支票1張（即如附表三編號10所示支票）
    ，冒以戊○○之名義，在如附表三編號10所示之支票發票人
    欄內，盜用原放在該住處客廳抽屜內戊○○之印章，並填載
    發票日期、金額，而偽造如附表三編號10所示支票1張。丙○○再持前開支票前往臺新商業銀行提示，而行使該支票，
    嗣將取得之款項交予甲○○。
二、嗣因甲○○交付乙○○如附表三編號1、2所示之支票，經乙○○於97年11月11日、97年12月8日向銀行提示，因存款不
    足退票後，戊○○於97年12月11日接獲國泰世華商業銀行消
    費金融事業處之信用卡控管通知書，告知其有退票之情形，
    故暫停戊○○使用該行之信用卡，戊○○方發現支票遭盜用
    乙事，始知悉上情。
三、案經戊○○訴由臺灣臺中地方法院檢察署檢察官偵查起訴。
    理    由
壹、證據能力部分：按被告以外之人於審判外之陳述，雖不符刑
    事訴訟法第159條之1至第159條之4之規定，然經當事人於審
    判程序同意作為證據，法院審酌該言詞陳述作成時之情況，
    認為適當者，亦得為證據；當事人、代理人或辯護人於法院
    調查證據時，知有刑事訴訟法第159條第1項不得為證據之情
    形，而未於言詞辯論終結前聲明異議者，視為有前項之同意
    ，刑事訴訟法第159條之5定有明文。本件所引之書證、證人
    蔡學坤於偵查中之證述，檢察官、被告二人及其等辯護人均
    無異議作為證據，本院審酌其作成之情況，未見有何不適當
    之情形，是得為證據，合先敘明。
貳、有罪部分：
一、訊據被告丙○○固坦承：伊未經伊妹妹戊○○之同意，竊取
    如附表三編號1至10所示之支票，經被告甲○○之指示填載
    該等支票之票面金額、發票日，及伊曾持附表三編號10所示
    之支票前往銀行提示，並領走該筆票款之事實；被告甲○○
    坦承：伊曾指示被告丙○○開立附表三編號1至9所示之支票
    ，並將該等支票交付予證人乙○○等如附表三所示之持票人
    ，被告丙○○持附表三編號10所示支票提示後所取得之款項
    ，有將該筆款項部分金額交給伊之事實，惟被告二人均矢口
    否認有何偽造有價證券之犯行。被告丙○○辯稱：伊雖有依
    被告甲○○指示填載該等支票之票面金額、發票日，但伊當
    時並未蓋用戊○○之印章，是被告甲○○未經其同意，在該
    等支票盜用印章，並取走該等支票。伊是一次偷撕10張支票
    ，並且一次將該等支票金額、發票日填載完成云云；被告甲○○則辯稱：附表三編號1至9所示之支票是伊向被告丙○○
    借用，不知被告丙○○未經被害人戊○○同意，附表三編號
    10所示之支票是被告丙○○發現被害人戊○○之帳戶內還有
    現金30萬元，而自行開立該支票提示云云。然查：
(一)、被告丙○○坦承其未經被害人戊○○之同意，擅自取用附表
    三所示之支票，並在附表三所示之支票填載票面金額、發票
    日，並曾持附表三編號10所示之支票提示；被告甲○○坦承
    將附表三編號1至9所示之支票於附表三所示之時間、地點，
    交付證人乙○○、蔡學坤、陳美珠、郭文慶等人，附表三編
    號1至3所示之支票經提示後未兌現而退票，附表三編號4至1
    0所示之支票已兌現之事實；且證人乙○○於警詢、偵查及
    本院審理時、證人蔡學坤於偵查中均證稱，確實曾自被告甲○○處取得附表三編號1至6所示之支票（見警卷第17至19頁
    、臺灣臺中地方法院檢察署98年度他字第1459號偵查卷第53
    至55頁、本院審理卷第100頁）。又附表三編號4至10所示之
    支票經提示後，均已兌現，有國泰世華商業銀行豐北分行98
    年11月12日國世豐北字第0980000083號函暨所附具之交易明
    細資料附卷可參（見臺灣臺中地方法院檢察署98年度偵字第
    24085號偵查卷第13至15頁）；而附表三編號1至3所示之支
    票，經證人乙○○提示後，因存款不足而退票，有附表三編
    號1至3所示之支票影本、退票理由單3份在卷可參（見警卷
    第37至39頁）。則被告丙○○確實曾取用，並填載被害人戊○○所申請之前開國泰世華商業銀行帳戶如附表三編號1至
    10所示支票之票面金額、發票日，其後將附表三編號1至9所
    示之支票交予被告甲○○，由被告甲○○將該等支票分別交
    予證人乙○○、蔡學坤等人，另被告丙○○曾持附表三編號
    10所示支票至銀行提示而行使。
(二)、被告丙○○雖辯稱：伊雖有依被告甲○○之指示填載該等支
    票之金額、發票日，但伊並未蓋用戊○○之印章，是被告甲○○未經其同意，在該等支票盜用印章，並取走該等支票，
    伊是一次偷撕10張支票，並且一次將該等支票金額、發票日
    填載完成云云。惟查：
１、被告丙○○所取用如附表三所示支票之號碼分別為54372、6
    4701、64702、64703、64704、64705、64706、64707、6470
    8、64712號，並非完全連號，且54372號支票與其他支票並
    非同一次申領之同一本支票本上之支票，54372號支票所屬
    之支票本（支票號碼為54351至54375號）係被害人戊○○於
    96年4月2日申領，其他支票所屬之支票本（支票號碼為6470
    1至64725號）係被害人戊○○於97年2月21日申領，有國泰
    世華銀行豐北分行99年4月9日國世豐北字第0990000025號函
    暨所附具之支票領取資料乙份在卷可參（見本院審理卷第74
    、77頁）。又支票號碼54372號支票其後之54375號支票、支
    票號碼64709、64710號支票均已遭簽發，並交予他人而兌現
    （54375號支票之發票日及兌現日均為97年3月5日、64709號
    支票之發票日為97年3月15日，兌現日為97年3月17日、6471
    0號支票之發票日及兌現日均為97年6月13日），有國泰世華
    銀行豐北分行99年2月23日國世豐北字第0990000010號函、9
    9年4月9日國世豐北字第0990000029號函暨所附具之支票影
    本在卷可參（見本院審理卷第31、71、72頁），果被告丙○○係一次撕10張支票，理應就同本支票本、以連號方式撕下
    該等支票，豈可能分2本支票本撕支票，且支票還有跳號之
    情形？是被告丙○○所稱，其係一次撕10張支票云云，實有
    可疑。
２、附表三編號1所示支票之發票日原為97年4月15日，然嗣後遭
    更改為97年5月15日，並在其上蓋用「戊○○」之印章，有
    該支票影本乙份在卷可參（見警卷第38頁）。證人乙○○於
    本院審理時結證稱：伊認識被告二人，被告甲○○與伊是同
    行，伊跟他認識20年，被告丙○○是被告甲○○介紹給伊的
    ，說被告丙○○以前在做衛浴設備，因為伊的工程有需要用
    到衛浴設備，因而認識的。97年間，伊有收到被告甲○○交
    給伊的支票，面額各100萬元2張，詳細時間忘記了，發票人
    是蔡小姐，當時被告甲○○跟伊說是被告丙○○的票，但是
    因為支票上面的印文的字伊看不清楚，所以伊以為那兩張支
    票是被告丙○○的票。這兩張票的發票日，1張是4月，1張
    是5月，那張4月快要到期時，被告甲○○跟伊說錢湊不出來
    ，所以從伊這邊把4月的那張票拿回去，把票期改成5月。伊
    記得被告甲○○拿票回去的時間是到期日前1個星期，交給
    伊票的時間，應該是在到期日前的2、3個月，所以時間應該
    是在97年1、2月間，地點是在伊烏日鄉○○路611號3樓之5
    的公司，不是在彰化市。被告把4月份的票抽回去之後，大
    約2、3天後再交回來給伊。附表編號1至3所示的這3張票確
    實是被告甲○○交給伊，支票交給伊之後，伊就直接交給會
    計。有一次被告甲○○拿票給伊，應該就是拿票回去改發票
    日要再拿回來給伊的那一次，伊的公司在3樓，伊有跟被告
    甲○○一起下樓，當次伊有看到被告丙○○坐在被告甲○○
    的車上。伊在偵查中說30萬元票是因為那2張100萬元支票已
    經退票，他要拿回去註銷，所以他才再開這張30萬元的支票
    及100萬元的本票給伊，應該是這樣才對，因為伊很確定的
    是被告甲○○有跟伊說，小面額的這張會兌現等語（見本院
    審理卷第100至102頁正面），若被告丙○○是同一次依被告
    甲○○之指示開立附表三編號1至3所示之3張支票，何以能
    預先知道附表編號1之支票無法兌現，甚且於該張支票交付
    證人乙○○後，由被告甲○○將該支票取回修改發票日期，
    並蓋用戊○○之印章？是被告丙○○前開所稱，其係依照被
    告甲○○之指示於同次在附表三所示之支票上填載票面金額
    及發票日期云云，尚無足採信。
３、再附表三編號10所示之支票係由被告丙○○本人向銀行提示
    ，並取得支票款項，業據被告丙○○於本院審理時自承在卷
    ，若被告丙○○係同一次填載10張支票，且未於附表三所示
    之支票上蓋用戊○○之印章，而係被告甲○○未經同意自行
    蓋印並取走，被告丙○○取得附表三編號10所示之支票時，
    當已知該支票上已蓋有戊○○之印章，被告甲○○理應擔心
    被告丙○○知悉其自行蓋印並取走支票之事，被告丙○○豈
    可能再自被告甲○○處取得已遭用印之附表三編號10所示之
    支票，並至銀行提示而提領該筆票款？
４、至被告丙○○於本院準備程序時陳稱：伊僅依被告甲○○之
    指示在附表三所示之支票上填載票面金額及發票日期，並未
    於該等支票上蓋用戊○○之印章，因為票面金額太大。伊當
    時將填載票面金額及發票日期之支票，連同印章放在伊房間
    抽屜內，伊一直將該等支票及印章放在抽屜內，後來就發現
    支票不見了云云（見本院審理卷第23頁），然被告丙○○所
    取用支票之支票本內，其中54375號支票、支票號碼64709、
    64710號支票均已遭簽發，並交付予他人而兌現，已如前述
    ，若戊○○之印章一直放在被告丙○○房間抽屜內，前揭支
    票號碼54375、64709、64710號支票如何能夠開立交付他人
    ，他人如何能向銀行提示並兌現？
５、被告甲○○於本院審理時陳稱：伊有跟被告丙○○借用這些
    支票，因為伊當時週轉不靈，所以才向被告丙○○借用支票
    ，伊只借了9張支票，97年6月5日伊去跟別人調現，借了200
    萬元，分兩筆匯入戊○○的帳戶，因為被告丙○○發現戊○○的帳戶多了30萬元，所以丙○○才會再開1張支票把30萬
    元領出來。伊是分次借用這些支票，第一次大約是在97年1
    月底2月初，跟被告丙○○借了第1張票，面額是100萬元，
    發票日是97年5月15日的那張票，被告丙○○是在她家的巷
    子口把那張票交給伊，當時她給伊支票的時候，票面金額及
    發票日都寫好了，發票日之所以會有修改的原因，是因為原
    本的票期是4月15日，本來要到位的錢沒有辦法到位，所以
    伊去跟證人乙○○商量把票拿回來，修改發票日期為97年5
    月15日。伊是4月初去證人乙○○那裡把支票拿回來，之後
    伊跟丙○○約在她家附近的巷口，把支票拿給她，過了一、
    兩天之後，她再把修改後的支票交給伊。第2張支票是在97
    年2月份的時候，被告丙○○說原本的那本支票本快用完了
    ，剩沒有幾張，她怕家裡有可能會用到，所以要等下一本支
    票本領到了之後，才願意借給伊。大概是在第1張票開立之
    後的1、20天之後，伊才借第2張票。伊借票的時候，會先告
    訴被告丙○○發票日及面額。第2張是在97年2月底，在被告
    丙○○家旁邊的巷子口，是為了之前跟證人乙○○借款票貼
    要到期，所以才會向被告丙○○借支票。第3張票是在97年1
    0、11月份，伊曾經去找證人乙○○協商，當時伊有帶這張
    30萬元的支票去，後來伊忘記帶走這張支票。這張支票原本
    是要用來支付工程款，並不是要開給證人乙○○的。這張票
    是在97年3月份跟被告丙○○借的，地點一樣是在被告丙○○家的巷子口交給伊的。其他支票號碼64703到64708號的支
    票跟剛剛64702號的這張票，是同一時間跟被告丙○○借的
    ，伊跟她說票面的金額及發票日，請她借給伊。伊沒有一次
    跟她借10張支票等語（見本院審理卷第23頁背面、第25頁正
    面）。又參以被害人戊○○前開支票帳戶，曾於97年6月5日
    有150萬元、50萬元轉入，附表三編號4至9所示之支票於當
    日經提示而兌現，該支票帳戶內之餘額尚有30萬8471元，附
    表三編號10所示之支票於97年6月27日提示，有國泰世華商
    業銀行豐北分行99年4月9日國世豐北字第0990000025號函暨
    所附具之交易明細表乙份在卷可佐（見本院審理卷第74至76
    頁），顯見被告丙○○應係於附表三所示之時間，分4次未
    經被害人戊○○之同意取用如附表三所示之支票，並分4次
    開立該等支票後交予被告甲○○，其中如附表三編號1至9所
    示之支票交予被告甲○○後，由被告甲○○交予證人乙○○
    等人而行使，附表三編號10所示之支票係由被告丙○○自行
    前往銀行提示而行使。是被告丙○○前開所辯，尚無足採認
    。
(三)、被告甲○○雖辯稱：附表三編號1至9所示之支票是伊向被告
    丙○○借用，不知被告丙○○未經被害人戊○○同意，附表
    三編號10所示之支票是被告丙○○發現被害人戊○○之帳戶
    內還有現金30萬元，而自行開立該支票提示云云。然查：
１、證人即被害人戊○○於本院審理時結證稱：以前伊不認識被
    告甲○○，後來他跟伊姊姊丙○○交往，伊才看過他，也曾
    經跟他交談過。97年間被告丙○○有住在美滿東三巷6弄20
    號家裡，被告甲○○曾到伊家住過，時間有幾個月，確切時
    間伊忘記了，但是他們交往期間，被告甲○○陸陸續續都有
    到伊家裡來，當時被告甲○○應該不可以隨意進出伊家裡，
    不過伊也不是很確定，因為伊白天都在上班，一樓也沒有鎖
    ，家裡一直都有人在，就算沒有人在，其實也不會上鎖。本
    案的支票帳戶是伊申請開立的，平常是伊母親陳芊卉在使用
    ，印章與支票本分開放，印章是放在客廳的抽屜裡，支票本
    是放在伊母親的房間裡。被告丙○○很少使用伊的支票，如
    果要用的話會告訴伊。被告丙○○知道伊的支票本放置的地
    點，但是印章放置的位置，伊不知道她是否知情。就本案起
    訴的這10張票的部分，被告丙○○事先沒有告知伊要用伊的
    支票，也沒有告知伊被告甲○○要借用這些票，伊也不知道
    起訴的10張票裡面，有1張票是被告丙○○領走，是後來偵
    查中的時候伊才知道這件事情。被告丙○○也沒有把這筆30
    萬元的票款交給伊。這個支票帳戶已經使用了10幾年了，都
    是伊母親在使用，所以伊母親會在票期到之前把錢存進去，
    而且使用的面額都是伊可以接受的小面額，大概幾萬元的額
    度而已。伊是一直到97年12月11日收到信用卡被停卡通知書
    ，才知道支票遭盜用的事情。伊事後向銀行查詢為何沒有事
    先通知伊帳戶存款不足，銀行說有打家裡的電話，但是家裡
    到底是誰接到的電話，伊也不清楚。事後伊問伊母親，她說
    跳票的時候，銀行有打電話來，被告丙○○請伊母親不要告
    訴伊，她說被告甲○○說他一定會處理，所以伊母親才沒有
    告訴伊等語（見本院審理卷第102頁背面、第103頁正面）；
    另證人戊○○確曾於97年12月19日申報遺失附表三編號3所
    示之支票，有遺失票據申報書乙份在卷可參（見警卷第28頁
    ），又參以被告丙○○於本院審理時自承，附表三所示之支
    票係其未經其妹戊○○之同意而竊取，並填載票面金額及發
    票日，已如前述；被告甲○○於偵查中自承，其是向被告丙○○借用附表三編號1至9所示之支票，沒有問過戊○○等語
    （見臺灣臺中地方法院檢察署98年度偵字第24085號偵查卷
    第24頁），則被告丙○○、甲○○二人於開立證人戊○○所
    申請如附表三所示之支票前，確未經證人戊○○之授權或同
    意。
２、被告甲○○雖辯稱，其借用戊○○支票時，沒有直接向戊○○借，是透過被告丙○○去借的，不知被告丙○○沒有經過
    戊○○同意云云。惟共同被告丙○○於本院審理時自承，其
    未經過戊○○之同意竊盜該等支票，填載該等支票之發票日
    期、票面金額時，未事先告知戊○○，已如前述。再被告甲○○於本院審理時自承，其與被告丙○○當時是男女朋友關
    係，而證人戊○○於本院審理時結證稱，被告甲○○於97年
    間與被告丙○○交往，被告甲○○曾到其家裡住過，時間有
    幾個月，其因而曾與被告甲○○見面、交談，業如前述，被
    告甲○○就證人戊○○所述，當庭表示無意見（見本院審理
    卷第104頁），顯見被告甲○○確於97年間，與被告丙○○
    交往密切，多次出入被告丙○○、證人戊○○之住處，且有
    與證人戊○○見面、交談之機會，被告甲○○因生意上之往
    來，欲借用證人戊○○之支票，本案被告甲○○坦承借用支
    票之次數3次，復參以被告甲○○生意上之經驗，應有多年
    使用支票之經驗，當知借用支票應直接向支票申請人借用，
    且附表編號1至9所示支票之面額共達300萬元，金額非微，
    然其竟未當面、直接向證人戊○○商借支票，實與常情有悖
    ，是被告甲○○前揭所辯，其不知被告丙○○未經被害人戊○○同意云云，顯係臨訟飾卸之詞，實無足採信。
(四)、綜上所述，被告二人上開所辯，均無足採認。本件事證明確
    ，被告二人偽造有價證券之犯行洵堪認定，應予依法論科。
二、論罪科刑部分：
(一)、核被告丙○○、甲○○就犯罪事實欄一(一)至(四)所為，均係犯
    刑法第201條第1項之偽造有價證券罪。
(二)、被告二人就前開偽造有價證券犯行，有犯意之聯絡，行為之
    分擔，均為共同正犯。被告二人於附表編號三所示之支票發
    票人欄內，擅自盜用戊○○之印章，其盜用印章之行為，為
    偽造有價證券之部分行為，其偽造有價證券後進而行使，該
    行使偽造有價證券之低度行為偽造有價證券之高度行為所吸
    收，均不另論罪。
(三)、按同時偽造同一被害人之多件同類文書或同一被害人之多張
    支票時，其被害法益仍僅一個，不能以其偽造之文書件數或
    支票張數，計算其法益。此與同時偽造不同被害人之文書或
    支票時，因有侵害數個人法益，係一行為觸犯數罪名者迥異
    （最高法院73年臺上字第3629號判例、88年度臺上字第2526
    號判決意旨參照）。本案被告丙○○、甲○○就犯罪事實欄
    一(三)部分，偽造被害人戊○○為發票人之支票7張，因被告
    二人所為係侵害同一個人法益，各行為之獨立性極為薄弱，
    依一般社會健全觀念，在時間差距上，難以強行分開，在刑
    法評價上，以視為數個舉動之接續施行，合為包括之一行為
    予以評價，較為合理，應屬接續犯，而為包括之一罪。起訴
    書認此部分均應予分論併罰，尚有未洽，併此敘明。
(四)、查刑法第201條第1項之偽造有價證券罪，法定最輕本刑為有
    期徒刑3年，考其立法意旨在維護市場秩序，保障交易信用
    ，而被告等因被告甲○○生意上周轉之需必，因而竊取並擅
    自冒用被害人戊○○名義簽發如附表三所示之支票，惟其等
    偽造該等支票，就附表三編號4至10所示之支票均有如期兌
    現，附表三編號1至3所示之支票，業經被告甲○○與證人乙○○和解，已取回該等支票至銀行註銷，業據被告甲○○於
    本院審理時陳明在卷，並有本票、承諾書影本各乙份在卷可
    參（見臺灣臺中地方法院檢察署98年度他字第1459號偵查卷
    第57、58頁），尚未對市場交易秩序造成重大危害，其等所
    為與藉偽造有價證券行為以擾亂票據正常流通之重大經濟犯
    罪行為尚屬有間，本院衡酌全案犯罪情節，認其等犯罪情狀
    ，顯可憫恕，縱量處法定最低刑度有期徒刑3年，仍有情輕
    法重之嫌，客觀上足以引起一般之同情，就其等4次偽造有
    價證券犯行，爰均依刑法第59條之規定分別減輕其刑。
(五)、被告丙○○、甲○○所犯上開偽造有價證券罪4罪，均犯意
    各別，行為互殊，各應予分論併罰。
(六)、爰審酌被告二人犯罪之動機、目的、手段、犯罪後均矢口否
    認犯行之犯後態度，被害人戊○○於本院審理時表示願原諒
    被告丙○○之意，並提出諒解書1份在卷可參，其等犯罪所
    生危害程度等一切情狀，分別量處如主文所示之刑，並各定
    其應執行之刑，以示懲儆。
(七)、又刑罰之目的固有處罰行為人之意義，惟依現今通行之概念
    係重在教育，並非重在懲罰，本院參酌被告丙○○之素行良
    好，有臺灣高等法院被告前案紀錄表乙份在卷可參，其智識
    程度及生活狀況，本件係因其男友即被告甲○○生意上急需
    周轉，致犯本案，被害人戊○○於本院審理時亦表示原諒被
    告丙○○，已如前述，且被告丙○○未曾因故意犯罪受有期
    徒刑以上刑之宣告，有臺灣高等法院被告前案紀錄表附卷可
    按等一切情況，認其經此教訓後，當知所警愓，信無再犯之
    虞，認對被告丙○○所宣告之刑，以暫不執行為適當，爰依
    刑法第74條第1項第1款併予宣告緩刑3年，期使其日後謹慎
    行事。
(八)、附表三所示偽造之支票，係偽造之有價證券，不問屬於被告
    與否，均應依刑法第205條規定宣告沒收。
參、無罪部分：
一、公訴意旨略以：被告丙○○與被告甲○○係男女朋友，被告
    甲○○因急需支票周轉，得悉被告丙○○時常向其妹妹戊○○借用戊○○向國泰世華銀行豐北分行所申請之支票使用，
    可輕易取得戊○○放置在臺中市西屯區美滿東3巷6弄20號住
    處之空白支票及印鑑章，竟與被告丙○○共同基於意圖為自
    己不法所有之犯意，於97年2月底某日，由被告丙○○竊取
    放置在上址母親陳芊卉房間內、由戊○○向國泰世華銀行豐
    北分行請領使用之帳號000000000000號，票號54372號、647
    01號至64708號及64712號空白支票共10張等語，因認被告甲○○另涉犯刑法第320條第1項之竊盜罪嫌。
二、按犯罪事實應依證據認定之，無證據不得認定犯罪事實；又
    不能證明被告犯罪或其行為不罰者，應諭知無罪之判決。刑
    事訴訟法第154條第2項、第301條第1項分別定有明文。次按
    事實之認定，應憑證據，如未能發現相當證據，或證據不足
    以證明，自不能以推測或擬制之方法，以為裁判基礎；而認
    定不利於被告之事實，須依積極證據，苟積極證據不足為不
    利於被告事實之認定時，即應為有利於被告之認定，更不必
    有何有利之證據；所謂認定犯罪事實之積極證據，雖不以直
    接證據為限，間接證據亦包括在內，然而無論直接或間接證
    據，其為訴訟上之證明，須於通常一般之人均不致有所懷疑
    ，而得確信其為真實之程度者，始得據為有罪之認定，倘其
    證明尚未達到此一程度，而有合理之懷疑存在時，自不能以
    推測或擬制之方法，以為有罪裁判之基礎，最高法院著有30
    年度上字第816號、40年度臺上字第86號、76年度臺上字第4
    986號判例意旨可資參照。又刑事訴訟法第161條第1項規定
    ：檢察官就被告犯罪事實，應負舉證責任，並指出證明之方
    法。因此，檢察官對於起訴之犯罪事實，應負提出證據及說
    服之實質舉證責任。倘其所提出之證據，不足為被告有罪之
    積極證明，或其指出證明之方法，無從說服法院以形成被告
    有罪之心證，基於無罪推定之原則，自應為被告無罪判決之
    諭知，最高法院亦著有92年臺上字第128號判例可資參照。
三、公訴人認被告甲○○涉有上開竊盜罪嫌，無非係以被害人戊○○於警詢、偵查中之指述為其主要論據。訊據被告甲○○
    堅決否認有何公訴人所指竊盜犯行，辯稱：伊當時是向被告
    丙○○借用附表三所示之支票，並未竊取該等支票等語。
四、經查：被告丙○○於本院審理時陳稱：伊承認支票是伊偷的
    ，印章是伊在拿支票的時候，同時把該印章拿走，拿走後伊
    就放在伊房間的抽屜。當時伊住在戶籍地，戊○○也是住在
    戶籍地。伊當時情急之下撕了10張支票，因為伊還沒有經過
    戊○○的允許，被告甲○○當時跟伊說他要用借用一些票，
    當時是上班時間，伊沒有辦法聯絡到戊○○，所以就自行撕
    了壹些票。伊拿到支票之後，就跟被告甲○○說伊拿到票，
    後來被告甲○○才過來，不是在伊拿票的同一天過來伊家的
    。這10張支票是被告甲○○跟伊說要寫多少票面金額及發票
    日，後來伊發現票面金額太大了，所以就不敢蓋印章，也不
    敢拿給他，伊想跟戊○○說了之後，看看能不能把這些票借
    給被告甲○○等語（見本院審理卷第23頁）；被告丙○○於
    偵查中以證人身分結證稱：伊是利用伊自己要開票，去抽屜
    多撕了2本支票，總共幾張伊沒有數，被告甲○○來找伊時
    ，伊有跟他伊有幫他撕戊○○的支票，總共幾張伊沒有數。
    隔天被告甲○○來找伊說要請伊開立金額及日期，金額愈寫
    愈大，伊會害怕，伊說伊平常要用票都會跟戊○○講，伊不
    敢私自作主等語（見臺灣臺中地方法院檢察署98年度偵字第
    24085號偵查卷第23頁），則依被告丙○○前開所述，被告
    甲○○當時係向被告丙○○表示欲借用被害人戊○○之支票
    使用，被告丙○○尚未取得被害人戊○○同意而自行竊取該
    等支票，嗣其取得該等支票後，再告知被告甲○○已取得被
    害人戊○○之空白支票，被告甲○○事先並未有與被告丙○○共謀竊取被害人戊○○該等支票之行為。至被告甲○○事
    後雖有與被告丙○○共同偽造如附表三所示之支票，已如前
    述，然尚難據此即推論被告甲○○即有參與被告丙○○竊盜
    之犯行。此外，本院復查無任何積極證據足資證明被告涉有
    本案犯行，既不能證明被告犯罪，揆諸上揭刑事訴訟法規定
    及判例意旨，就被告甲○○被訴竊盜部分，依法應予諭知無
    罪。
據上論斷，應依刑事訴訟法第299條第1項前段、第301條第1項，
刑法第28條、第201條第1項、第59條、第51條第5款、第74條第1
項第1款、第205條，刑法施行法第1條之1第1項、第2項前段，判
決如主文。
中    華    民    國    99    年    7     月    23    日
                        臺灣臺中地方法院刑事第十六庭
                            審判長法  官  巫淑芳
                                  法  官  戴嘉慧
                                  法  官  劉麗瑛
以上正本證明與原本無異。
如不服本判決應於收受判決後10日內向本院提出上訴書狀，並應
敘述具體理由；其未敘述上訴理由者，應於上訴期間屆滿後20日
內向本院補提理由書（均須按他造當事人之人數附繕本）「切勿
逕送上級法院」。
                                  書記官  王玟
中    華    民    國    99    年    7    月    23    日
附錄論罪科刑法條
中華民國刑法第201條第1項
意圖供行使之用，而偽造、變造公債票、公司股票或其他有價證
券者，處3年以上10年以下有期徒刑，得併科3千元以下罰金。
中華民國刑法第320條第1項
意圖為自己或第三人不法之所有，而竊取他人之動產者，為竊盜
罪，處5年以下有期徒刑、拘役或 5 百元以下罰金。
【附表一】就被告丙○○部分：
┌───┬───────────┬─────────────────┐
│編號  │犯罪事實              │ 所犯罪名、應處之刑及從刑         │
├───┼───────────┼─────────────────┤
│一    │犯罪事實欄一(一)        │丙○○共同犯偽造有價證券罪，處有期│
│      │                      │徒刑壹年陸月，附表三編號1所示偽造 │
│      │                      │之支票壹張沒收。                  │
├───┼───────────┼─────────────────┤
│二    │犯罪事實欄一(二)        │丙○○共同犯偽造有價證券罪，處有期│
│      │                      │徒刑壹年陸月，附表三編號2所示偽造 │
│      │                      │之支票壹張沒收。                  │
├───┼───────────┼─────────────────┤
│三    │犯罪事實欄一(三)        │丙○○共同犯偽造有價證券罪，處有期│
│      │                      │徒刑壹年柒月，附表三編號3至9所示偽│
│      │                      │造之支票柒張沒收。                │
├───┼───────────┼─────────────────┤
│四    │犯罪事實欄一(四)        │丙○○共同犯偽造有價證券罪，處有期│
│      │                      │徒刑壹年陸月，附表三編號10所示偽造│
│      │                      │之支票壹張沒收。                  │
└───┴───────────┴─────────────────┘
【附表二】就被告甲○○部分：
┌───┬───────────┬─────────────────┐
│編號  │犯罪事實              │ 所犯罪名、應處之刑及從刑         │
├───┼───────────┼─────────────────┤
│一    │犯罪事實欄一(一)        │甲○○共同犯偽造有價證券罪，處有期│
│      │                      │徒刑壹年柒月，附表三編號1所示偽造 │
│      │                      │之支票壹張沒收。                  │
├───┼───────────┼─────────────────┤
│二    │犯罪事實欄一(二)        │甲○○共同犯偽造有價證券罪，處有期│
│      │                      │徒刑壹年柒月，附表三編號2所示偽造 │
│      │                      │之支票壹張沒收。                  │
├───┼───────────┼─────────────────┤
│三    │犯罪事實欄一(三)        │甲○○共同犯偽造有價證券罪，處有期│
│      │                      │徒刑壹年捌月，附表三編號3至9所示偽│
│      │                      │造之支票柒張沒收。                │
├───┼───────────┼─────────────────┤
│四    │犯罪事實欄一(四)        │甲○○共同犯偽造有價證券罪，處有期│
│      │                      │徒刑壹年陸月，附表三編號10所示偽造│
│      │                      │之支票壹張沒收。                  │
└───┴───────────┴─────────────────┘
【附表三】
┌─┬────┬────┬─────┬────┬────┬────┐
│編│支票帳號│支票票號│票載發票日│面額（新│自甲○○│交付時間│
│號│        │        │          │臺幣）  │處取得支│/地點   │
│  │        │        │          │        │票之人  │        │
├─┼────┼────┼─────┼────┼────┼────┤
│1 │00000000│54372號 │97年5月15 │100萬元 │乙○○  │97年2月 │
│  │3867號  │        │日（原票載│        │        │間某日/ │
│  │        │        │發票日為97│        │        │臺中縣烏│
│  │        │        │年4月15日 │        │        │日鄉中華│
│  │        │        │）        │        │        │路611號3│
│  │        │        │          │        │        │樓      │
├─┼────┼────┼─────┼────┼────┼────┤
│2 │同上    │64701號 │97年5月25 │100萬元 │乙○○  │97年3月 │
│  │        │        │日        │        │        │間某日/ │
│  │        │        │          │        │        │臺中縣烏│
│  │        │        │          │        │        │日鄉中華│
│  │        │        │          │        │        │路611號3│
│  │        │        │          │        │        │樓      │
├─┼────┼────┼─────┼────┼────┼────┤
│3 │同上    │64702號 │97年6月5日│30萬元  │乙○○  │97年11月│
│  │        │        │          │        │        │17日/臺 │
│  │        │        │          │        │        │中縣烏日│
│  │        │        │          │        │        │鄉○○路│
│  │        │        │          │        │        │611號3樓│
│  │        │        │          │        │        │之5     │
├─┼────┼────┼─────┼────┼────┼────┤
│4 │同上    │64703號 │97年6月5日│30萬元  │蔡學坤  │97年3月 │
│  │        │        │          │        │        │間某日/ │
│  │        │        │          │        │        │嘉義縣朴│
│  │        │        │          │        │        │子鎮某處│
│  │        │        │          │        │        │工地    │
├─┼────┼────┼─────┼────┼────┼────┤
│5 │同上    │64704號 │97年6月5日│30萬元  │蔡學坤  │同上    │
├─┼────┼────┼─────┼────┼────┼────┤
│6 │同上    │64705號 │97年6月5日│30萬元  │蔡學坤  │同上    │
├─┼────┼────┼─────┼────┼────┼────┤
│7 │同上    │64706號 │97年6月5日│30萬元  │陳美珠  │同上    │
├─┼────┼────┼─────┼────┼────┼────┤
│8 │同上    │64707號 │97年6月5日│20萬元  │郭文慶  │同上    │
├─┼────┼────┼─────┼────┼────┼────┤
│9 │同上    │64708號 │97年6月5日│30萬元  │郭文慶  │同上    │
├─┼────┼────┼─────┼────┼────┴────┤
│10│同上    │64712號 │97年6月5日│30萬元  │由丙○○依甲○○指│
│  │        │        │至97年6月 │        │示開立後，丙○○自│
│  │        │        │15日間某日│        │行前往臺新銀行提示│
└─┴────┴────┴─────┴────┴─────────┘

司法院資訊處製作；財團法人民間司法改革基金會備份。
